臺灣桃園地方法院刑事判決
111年度審訴字第18號
公  訴  人  臺灣桃園地方檢察署檢察官
被      告  邱皓暐


上列被告因詐欺案件，經檢察官提起公訴（110年度偵緝字第169
5號、第1696號、第1697號），被告於準備程序中就被訴事實為
有罪之陳述，經本院告知簡式審判程序之旨，並聽取當事人之意
見後，本院合議庭裁定由受命法官改依簡式審判程序審理，判決
如下：
    主  文
邱皓暐犯如附表編號1至3主文欄所示之罪，各處如附表編號1至3
 主文欄所載之刑。應執行有期徒刑壹年伍月。
    事實及理由
一、本件犯罪事實及證據，除事實部分起訴書犯罪事實一、第1
    、2行補充「邱皓暐及詐欺集團成員，以實施詐術為手段所
    組成具有持續性、牟利性及有結構性之詐欺犯罪組織，邱皓
    暐並擔任車手角色，負責於詐欺集團成員向被害人實施詐術
    後，以提領詐騙金額，共同基於3人以上共犯詐欺取財、洗
    錢等犯意聯絡」；證據部分補充「被告邱皓暐於本院準備程
    序及審理時之自白」外，餘均引用檢察官起訴書所載（詳如
    附件）。
二、論罪科刑：
（一）法律適用說明
    1.洗錢防制法部分
      按洗錢防制法業於民國105年12月28日修正公布，並於106
       年6月28日施行（下稱新法），本次修法參考國際防制洗
      錢金融行動工作組織（Financial Action Task Force，
      下稱FATF）40項建議之第3項建議，並參採聯合國禁止非
      法販運麻醉藥品和精神藥物公約及聯合國打擊跨國有組織
      犯罪公約之洗錢行為定義，將洗錢行為之處置、多層化及
      整合等各階段，全部納為洗錢行為，完整規範洗錢之所有
      行為模式。不惟就洗錢行為之定義（第2條）、前置犯罪
      之門檻（第3條）、特定犯罪所得之定義（第4條），皆有
      修正，抑且因應洗錢行為定義之修正，將修正前同法第11
      條第1項、第2項區分為自己或為他人洗錢罪，而有不同法
      定刑度，合併移列至第14條第1項，亦不再區分為不同罪
      責，同處7年以下有期徒刑，併科500萬元以下罰金，以求
      與國際規範接軌，徹底打擊洗錢犯罪。從而新法第14條第
      1項之一般洗錢罪，只須有第2條各款所示洗錢行為之一，
      而以第3條規定之特定犯罪作為聯結為已足。申言之，洗
      錢之定義，在新法施行後，與修正前規定未盡相同，因此
      是否為洗錢行為，自應就犯罪全部過程加以觀察，不僅須
      行為人客觀上有掩飾或隱匿特定犯罪所得之財物或財產上
      利益之具體作為，主觀上更須具有掩飾或隱匿其犯罪所得
      或變得之財產或財產上利益與犯罪之關聯性，使其來源形
      式上合法化，以逃避國家追訴、處罰之犯罪意思，始克相
      當。過去實務認為，行為人對犯特定犯罪所得之財物或利
      益作直接使用或消費之處分行為，或僅將自己犯罪所得財
      物交予其他共同正犯，只屬犯罪後處分贓物之行為，非本
      條例所規範之洗錢行為，惟依新法規定，倘行為人意圖掩
      飾或隱匿特定犯罪所得來源，而將特定犯罪所得直接消費
      處分，甚或交予其他共同正犯予以隱匿，或由共同正犯以
      虛假交易外觀掩飾不法金流移動，即難認僅單純犯罪後處
      分贓物之行為，應仍構成新法第2條第1款或第2款之洗錢
      行為。復按洗錢防制法第15條之特殊洗錢罪，係在無法證
      明前置犯罪之特定不法所得，而未能依洗錢防制法第14條
      之一般洗錢罪論處時，始予適用，倘能證明人頭帳戶內之
      資金係前置之特定犯罪所得，即應逕以一般洗錢罪論處，
      自無適用特殊洗錢罪之餘地（最高法院108年度台上字第1
      744號、第3086號判決意旨、臺灣高等法院暨所屬法院108
       年法律座談會刑事類提案第12號研討結果參照）。
    2.組織犯罪防制條例部分
      按組織犯罪防制條例係藉由防制組織型態之犯罪活動為手
      段，以達成維護社會秩序、保障人民權益之目的，乃於該
      條例第3條第1項前段與後段，分別對於「發起、主持、操
      縱、指揮」及「參與」犯罪組織者，依其情節不同而為處
      遇，行為人雖有其中一行為（如參與），不問其有否實施
      各該手段（如詐欺）之罪，均成立本罪。然在未經自首或
      有其他積極事實，足以證明其確已脫離或解散該組織之前
      ，其違法行為，仍繼續存在，即為行為之繼續，而屬單純
      一罪，至行為終了時，仍論為一罪。又刑法上一行為而觸
      犯數罪名之想像競合犯存在之目的，在於避免對於同一不
      法要素予以過度評價。自然意義之數行為，得否評價為法
      律概念之一行為，應就客觀構成要件行為之重合情形、主
      觀意思活動之內容、所侵害之法益與行為間之關連性等要
      素，視個案情節依社會通念加以判斷。刑法刪除牽連犯之
      規定後，原認屬方法目的或原因結果，得評價為牽連犯之
      二犯罪行為間，如具有局部之同一性，或其行為著手實行
      階段可認為同一者，得認與一行為觸犯數罪名之要件相侔
      ，依想像競合犯論擬。倘其實行之二行為，無局部之重疊
      ，行為著手實行階段亦有明顯區隔，依社會通念難認屬同
      一行為者，應予分論併罰。因而，行為人以一參與詐欺犯
      罪組織，並分工加重詐欺行為，同時觸犯參與犯罪組織罪
      及加重詐欺取財罪，雖其參與犯罪組織之時、地與加重詐
      欺取財之時、地，在自然意義上非完全一致，然二者仍有
      部分合致，且犯罪目的單一，依一般社會通念，認應評價
      為一罪方符合刑罰公平原則，應屬想像競合犯，如予數罪
      併罰，反有過度評價之疑，實與人民法律感情不相契合。
      倘若行為人於參與犯罪組織之繼續中，先後加重詐欺數人
      財物，因行為人僅為一參與組織行為，侵害一社會法益，
      應僅就首次犯行論以參與犯罪組織罪及加重詐欺罪之想像
      競合犯，而其後之犯行，乃為其參與組織之繼續行為，為
      避免重複評價，當無從將一參與犯罪組織行為割裂再另論
      一參與犯罪組織罪，而與其後所犯加重詐欺罪從一重論處
      之餘地（最高法院107年度台上字第1066號判決意旨參照
      ）。
（二）罪名
　　　核被告邱皓暐所為，係犯刑法第339條之4第1項第2款三人
      以上共同詐欺取財罪、洗錢防制法第2條第2款、第14條第
      1項之一般洗錢罪及組織犯罪防制條例第3條第1項後段之
      參與犯罪組織犯罪。公訴意旨雖漏未論及洗錢防制法第2
      條第2款、第14條第1項之一般洗錢罪及組織犯罪防制條例
      第3條第1項後段之參與犯罪組織犯罪，惟起訴書犯罪事實
      欄既已載明上開部分事實，因起訴之基本事實同一，本院
      自得併予審理，附此敘明。
（三）共犯之說明
      按共同實施犯罪行為之人，在合同意思範圍以內，各自分
      擔犯罪行為之一部，相互利用他人之行為，以達其犯罪之
      目的者，即應對於全部所發生之結果，共同負責。而共同
      正犯之成立，祇須具有犯意之聯絡及行為之分擔，既不問
      犯罪動機起於何人，亦不必每一階段犯行，均須參與（最
      高法院28年上字第3110號、34年上字第862號判例意旨參
      照）。又共同正犯之意思聯絡，原不以數人間直接發生者
      為限，若有間接之聯絡者，亦包括在內，如甲分別邀約乙
      、丙犯罪，雖乙、丙間彼此並無直接之聯絡，亦無礙於其
      為共同正犯之成立（最高法院77年臺上字第2135號判例意
      旨參照）。是以，行為人參與構成要件行為之實施，並不
      以參與構成犯罪事實之全部或始終參與為必要，即使僅參
      與構成犯罪事實之一部分，或僅參與某一階段之行為，亦
      足以成立共同正犯。經查：被告邱皓暐及其他詐騙集團其
      他成員間，既為詐騙告訴人及被害人而彼此分工，堪認渠
      等係在合同意思範圍內，各自分擔犯罪行為之一部，並相
      互利用他人之行為，以達犯罪之目的，從而被告邱皓暐與
      所屬詐騙集團成員間就上開犯行，彼此間有犯意聯絡及行
      為分擔，為共同正犯。
（四）罪數之認定
      被告就上開三人以上共同欺取財、洗錢、參與犯罪組織等
      行為，具有局部之同一性，得認係以一行為同時觸犯上開
      三人以上共同詐欺取財罪、一般洗錢、參與犯罪組織罪3
      罪，為想像競合犯，應依刑法第55條規定，從一重之三人
      以上共同詐欺取財罪論處。被告所犯附表編號1至3所示之
      三人以上共同詐欺取財罪3罪間，犯意各別，行為互殊，
      應予分論併罰。
（五）減輕事由
      又犯前2條之罪，在偵查或審判中自白者，減輕其刑，洗
      錢防制法第16條第2項定有明文；犯第3條之罪，偵查及審
      判中均自白者，減輕其刑，組織犯罪防制條例第8條第1 
      項後段亦有明文。而想像競合犯之處斷刑，本質上係「刑
      之合併」，其所謂從一重處斷，乃將想像競合犯組成之評
      價上數罪，合併為科刑一罪，其所對應之刑罰，亦合併其
      評價上數罪之數法定刑，而為一個處斷刑。易言之，想像
      競合犯侵害數法益者皆成立犯罪，論罪時必須輕、重罪併
      舉論述，同時宣告所犯各罪名，包括各罪有無加重、減免
      其刑之情形，亦應說明論列，量刑時併衡酌輕罪部分量刑
      事由，評價始為充足，然後依刑法第55條規定「從一重處
      斷」，非謂對於其餘各罪可置而不論。因此，法院決定處
      斷刑時，雖以其中最重罪名之法定刑，做為裁量之準據，
      惟於裁量其輕重時，仍應將輕罪合併評價在內（最高法院
      108年度台上字第4405、4408號判決意旨）。是本案被告
      所犯洗錢防制法第14條第1項洗錢罪及組織犯罪防制條例
      第3條第1項後段之參與犯罪組織罪，雖為想像競合犯，揆
      諸前揭判決意旨，被告罪名所涉相關加重、減免其刑之規
      定，仍應列予說明，並於量刑時在加重詐欺取財罪之法定
      刑度內合併評價。本案被告就其加入詐騙集團經過及在組
      織扮演角色分工，及其提領款項後，將款項依指示交付給
      詐騙集團其他成員，進而掩飾犯罪所得去向與所在之洗錢
      等事實，於偵訊及本院審理時始終供述詳實（見偵緝字第
      1695號卷第7頁；本院卷第52頁），應認其對參與犯罪組
      織、洗錢行為主要構成要件事實有所自白，是就此部分減
      輕事由，自應由量刑時併予衡酌。
（六）強制工作部分
      按106年4月19日修正公布之組織犯罪防制條例第3條第3項
      規定：「犯第1項之罪者，應於刑之執行前，令入勞動場
      所，強制工作，其期間為3年。」（嗣107年1月3日修正公
      布第3條，但本項並未修正），司法院釋字第812號解釋認
      上開規定，就受處分人之人身自由所為限制，違反憲法比
      例原則及憲法明顯區隔原則之要求，與憲法第8條保障人
      身自由之意旨不符，應自解釋公布之日即110年12月10日
      起失其效力。從而，組織犯罪防制條例第3條第3項，既業
      經司法院大法官釋字第812號認定有違憲之情事，而自解
      釋公布之日起失其效力，本案自無從對被告宣告強制工作
      ，附此敘明。
（七）科刑及定應執行刑
      爰審酌現今社會詐欺事件層出不窮、手法日益翻新，政府
      及相關單位無不窮盡心力追查、防堵，大眾傳播媒體更屢
      屢報導民眾被詐欺，甚至畢生積蓄因此化為烏有之相關新
      聞，被告不思依循正途獲取穩定經濟收入，竟貪圖不法錢
      財，率然加入詐欺集團，價值觀念偏差，破壞社會治安，
      其等所為居間聯繫車手、持用人頭帳戶提款卡提領詐欺款
      項、傳遞犯罪所得贓款等行為，均屬詐欺集團中不可或缺
      之重要角色，犯罪之動機、目的及手段均應受相當非難，
      價值觀念偏差，危害社會治安，損害告訴人之權益，兼衡
      告訴人所受之損害金額不同、被告參與之程度、犯後坦承
      犯行之態度，核與洗錢防制法第16條第2項及組織犯罪防
      制條例第8 條第1項後段之偵查及審判中自白減刑規定相
      符、素行及斟酌被告於本院審理時自承高職肄業之智識程
      度、從事新竹物流工作、每週收入約新臺幣6,000至8,000
      元（見本院卷第58頁），且尚未賠償告訴人等一切情狀，
      分別量處如附表編號1至3主文欄所示之刑，並定其如主文
      所示之應執行之刑。
三、沒收：
    按犯罪所得之沒收、追繳或追徵，在於剝奪犯罪行為人之實
    際犯罪所得（原物或其替代價值利益），使其不能坐享犯罪
    之成果，以杜絕犯罪誘因，可謂對抗、防止經濟、貪瀆犯罪
    之重要刑事措施，性質上屬類似不當得利之衡平措施，著重
    所受利得之剝奪。然苟無犯罪所得，自不生利得剝奪之問題
    ，固不待言，至二人以上共同犯罪，關於犯罪所得之沒收、
    追繳或追徵，倘個別成員並無犯罪所得，且與其他成員對於
    所得亦無事實上之共同處分權時，同無「利得」可資剝奪，
    特別在集團性或重大經濟、貪污犯罪，不法利得龐大，一概
    採取絕對連帶沒收、追繳或追徵，對未受利得之共同正犯顯
    失公平。所謂各人「所分得」，係指各人「對犯罪所得有事
    實上之處分權限」，法院應視具體個案之實際情形而為認定
    ：倘若共同正犯各成員內部間，對於不法利得分配明確時，
    固應依各人實際分配所得沒收；然若共同正犯成員對不法所
    得並無處分權限，其他成員亦無事實上之共同處分權限者，
    自不予諭知沒收；至共同正犯各成員對於不法利得享有共同
    處分權限時，則應負共同沒收之責。至於上揭共同正犯各成
    員有無犯罪所得、所得數額，係關於沒收、追繳或追徵標的
    犯罪所得範圍之認定，因非屬犯罪事實有無之認定，並不適
    用「嚴格證明法則」，無須證明至毫無合理懷疑之確信程度
    ，應由事實審法院綜合卷證資料，依自由證明程序釋明其合
    理之依據以認定之（見最高法院104年度台上字第3937號、3
    604號判決意旨）。被告於本院審理時供稱：本案報酬約定
    為提領款項的1%，然其將提領款項交予上手後，尚未拿到報
    酬就遭查獲等語（見本院卷第57頁），又遍查卷內並無證據
    可資證明被告有因本案實際獲得任何報酬，依罪移有利被告
    之原則，難認被告有因本案獲取任何報酬，故無庸就犯罪所
    得宣告沒收，併予敘明。
據上論斷，應依刑事訴訟法第273條之1第1項、第299條第1項前
段、第310條之2、第454條（本案採判決精簡原則，僅引述程序
法條），判決如主文。
本案經檢察官王柏淨提起公訴，檢察官周芝君到庭執行職務。
中　　華　　民　　國　　111 　年　　3 　　月　　8 　　日
                  刑事審查庭  法  官  劉美香
以上正本證明與原本無異。
如不服本判決應於收受判決後20日內向本院提出上訴書狀，並應
敘述具體理由。其未敘述上訴理由者，應於上訴期間屆滿後20日
內向本院補提理由書(均須按他造當事人之人數附繕本)「切勿逕
送上級法院」。 
　　　　　　　　　　　　　　　書記官　張怡婷
中　　華　　民　　國　　111 　年　　3 　　月　　9 　　日
附錄本案論罪科刑法條：
中華民國刑法第339條之4
犯第 339 條詐欺罪而有下列情形之一者，處 1 年以上 7 年以
下有期徒刑，得併科 1 百萬元以下罰金：
一、冒用政府機關或公務員名義犯之。
二、三人以上共同犯之。
三、以廣播電視、電子通訊、網際網路或其他媒體等傳播工具，
    對公眾散布而犯之。
前項之未遂犯罰之。
　
洗錢防制法第14條
有第二條各款所列洗錢行為者，處 7 年以下有期徒刑，併科新
臺幣 5 百萬元以下罰金。
前項之未遂犯罰之。
前二項情形，不得科以超過其特定犯罪所定最重本刑之刑。

組織犯罪防制條例第3條
發起、主持、操縱或指揮犯罪組織者，處 3 年以上 10 年以下
有期徒刑，得併科新臺幣 1 億元以下罰金；參與者，處 6 月以
上 5 年以下有期徒刑，得併科新臺幣 1 千萬元以下罰金。但參
與情節輕微者，得減輕或免除其刑。
具公務員或經選舉產生之公職人員之身分，犯前項之罪者，加重
其刑至二分之一。
犯第 1 項之罪者，應於刑之執行前，令入勞動場所，強制工作
，其期間為 3 年。
前項之強制工作，準用刑法第 90 條第 2 項但書、第 3 項及第
98 條第 2 項、第 3 項規定。
以言語、舉動、文字或其他方法，明示或暗示其為犯罪組織之成
員，或與犯罪組織或其成員有關聯，而要求他人為下列行為之一
者，處 3 年以下有期徒刑，得併科新臺幣 3 百萬元以下罰金：
一、出售財產、商業組織之出資或股份或放棄經營權。
二、配合辦理都市更新重建之處理程序。
三、購買商品或支付勞務報酬。
四、履行債務或接受債務協商之內容。
前項犯罪組織，不以現存者為必要。以第 5 項之行為，使人行
無義務之事或妨害其行使權利者，亦同。
第 5 項、第 7 項之未遂犯罰之。









附表：
編號 對象 方式 主文  1 陳維忠 該詐欺集團中某真實姓名年籍不詳之成員於109年12月27日許，透過LINE結識陳維忠，佯稱可投資獲利，致陳維忠因此陷於錯誤，而於110年1月22日上午10時10分、同日上午11時19分許，各匯款新臺幣（下同）5萬元、2萬元至上開國泰帳戶。 邱皓暐犯三人以上共同詐欺取財罪，處有期徒刑壹年壹月。  2 陳建宏 該詐欺集團中某真實姓名年籍不詳之成員向陳建宏佯稱可操作投資平臺獲利，致陳建宏因此陷於錯誤，而於110年1月12日上午9時28分許，匯款30萬元至上開中信帳戶。 邱皓暐犯三人以上共同詐欺取財罪，處有期徒刑壹年參月。  3 李德天 該詐欺集團中某真實姓名年籍不詳之成員透過臉書結識李德天，佯稱可投資虛擬貨幣、外匯獲利，致李德天因此陷於錯誤，而於110年1月13日上午11時55分許、110年1月14日中午12時25分許，各匯款33萬元、7萬元至上開中信帳戶。 邱皓暐犯三人以上共同詐欺取財罪，處有期徒刑壹年參月。 











附件：
臺灣桃園地方檢察署檢察官起訴書
                                   110年度偵緝字第1695號
                                   110年度偵緝字第1696號
                                   110年度偵緝字第1697號
　　被　　　告　邱皓暐　男　37歲（民國00年00月0日生）
　　　　　　　　　　　　住桃園市○○區○○○街00○0號
                        居屏東縣○○鄉○○村○○路00○0號
　　　　　　　　　　　　國民身分證統一編號：Z000000000號
上列被告因詐欺案件，業經偵查終結，認應提起公訴，茲將犯罪
事實及證據並所犯法條分敘如下：
　　    犯罪事實
一、邱皓暐與詐欺集團成員共同意圖為自己不法之所有，基於三
    人以上共同犯詐欺取財之犯意聯絡，由邱皓暐於不詳時、地
    ，先將其名下國泰世華商業銀行帳號000-000000000000號帳
    戶（下稱國泰帳戶）、中國信託銀行帳號000-000000000000
    號帳戶（下稱中信帳戶）提供給該詐欺集團使用。嗣上開詐
    欺集團成員即於附表所示之時間，以附表所示之方式，詐欺
    如附表所示之人，使其等均陷於錯誤，各匯款如附表所示之
    金額至上開2帳戶內，款項隨即遭提領，邱皓暐則可獲取提
    領金額1％作為分紅。
二、案經陳維忠、陳建宏、李德天訴由桃園市政府警察局桃園分
    局、新北市政府警察局淡水分局、臺北市政府警察局大同分
    局報告偵辦。
　　　　證據並所犯法條
一、證據：
（一）被告邱皓暐於偵查中所為之供述。
（二）告訴人陳維忠、陳建宏、李德天於警詢時所為之指訴。
（三）上開2帳戶交易明細、告訴人匯款資料、對話紀錄等。
二、核被告所為，係犯刑法第339條之4第1項第2款之三人以上共
    同犯詐欺取財罪嫌。被告與詐欺集團成員間，就上開罪嫌，
    有犯意聯絡及行為分擔部分，請均論以共同正犯。未扣案之
    犯罪所得，爰請依刑法第38條之1第1項前段規定宣告沒收，
    併依刑法第38條之1第3項規定宣告於全部或一部不能沒收或
    不宜執行沒收時，追徵其價額。
三、依刑事訴訟法第251條第1項提起公訴。
　　此  致
臺灣桃園地方法院
中　　華　　民　　國　 110　　年　　12　　月　　15　　日
                          檢　察　官   王 柏 淨
本件證明與原本無異　　　　
中　　華　　民　　國　 110　　年　　12　　月　　20　　日
                          書  記  官   劉 瑞 霞         
所犯法條：
中華民國刑法第339條之4
犯第 339 條詐欺罪而有下列情形之一者，處 1 年以上 7 年以
下有期徒刑，得併科 1 百萬元以下罰金：
一、冒用政府機關或公務員名義犯之。
二、三人以上共同犯之。
三、以廣播電視、電子通訊、網際網路或其他媒體等傳播工具，
    對公眾散布而犯之。
前項之未遂犯罰之。
附表：
編號 對象 方式  1 陳維忠 該詐欺集團中某真實姓名年籍不詳之成員於109年12月27日許，透過LINE結識陳維忠，佯稱可投資獲利，致陳維忠因此陷於錯誤，而於110年1月22日上午10時10分、同日上午11時19分許，各匯款新臺幣（下同）5萬元、2萬元至上開國泰帳戶。  2 陳建宏 該詐欺集團中某真實姓名年籍不詳之成員向陳建宏佯稱可操作投資平臺獲利，致陳建宏因此陷於錯誤，而於110年1月12日上午9時28分許，匯款30萬元至上開中信帳戶。  3 李德天 該詐欺集團中某真實姓名年籍不詳之成員透過臉書結識李德天，佯稱可投資虛擬貨幣、外匯獲利，致李德天因此陷於錯誤，而於110年1月13日上午11時55分許、110年1月14日中午12時25分許，各匯款33萬元、7萬元至上開中信帳戶。